臺灣高等法院刑事裁定
111年度毒抗字第564號
抗  告  人  
即  被  告  張雅雯


                    （現於法務部○○○○○○○○○○戒治中）
上列抗告人即被告因聲請施以強制戒治案件，不服臺灣基隆地方
法院111年度毒聲字第193號，中華民國111年5月12日裁定（聲請
案號：臺灣基隆地方檢察署111年度聲戒字第22號、110年度撤緩
毒偵字第19號），提起抗告，本院裁定如下：
    主  文
抗告駁回。     
    理  由
一、原裁定意旨略以：抗告人即被告甲○○（下稱抗告人）因施用
    第一級毒品案件，經原審法院以110年度毒聲字第246號裁定
    送法務部○○○○○○○○○○附設觀察勒戒處所施以觀察、勒戒後，
    由該所綜合評估其前科紀錄與行為表現、臨床評估、社會穩
    定度等，判斷其有繼續施用毒品傾向，有前揭原審法院裁定
    及該所民國111年5月2日北女所衛字第11161004150號函暨所
    附有無繼續施用毒品傾向證明書、有無繼續施用毒品傾向評
    估標準紀錄表等在卷可稽，堪認抗告人經觀察、勒戒後，確
    有繼續施用毒品之傾向。檢察官聲請令抗告人入戒治處所施
    以強制戒治，為有理由，應予准許。爰依毒品危害防制條例
    第20條第2項後段，裁定抗告人令入戒治處所施以強制戒治
    ，其期間為6個月以上，至無繼續強制戒治之必要為止，但
    最長不得逾1年等語。
二、抗告意旨略以：㈠抗告人於110年5月30日即因另案入宜蘭監
    獄，未執行觀察勒戒之前，抗告人即在宜蘭監獄執行另案，
    其監禁效果與執行觀察勒戒（戒治）目的相同，使抗告人達
    到戒除毒癮及調整生活作息回歸正常之教化。㈡本件觀察勒
    戒完畢後，抗告人將接續執行，原執行案件約逾3年，對原
    裁定認定抗告人仍有繼續施用傾向，實難甘服。㈢抗告人因
    勒戒期間第49天與一名確診者同房，因而感染病毒確診，正
    在隔離中，身心受累，又裁定強制戒治1年，實難接受。綜
    上所陳，懇請重新判定抗告人有無繼續施用傾向等語。
三、按觀察、勒戒後，檢察官或少年法院（地方法院少年法庭）
    依據勒戒處所之陳報，認受觀察、勒戒人有繼續施用毒品傾
    向者，檢察官應聲請法院裁定或由少年法院（地方法院少年
    法庭）裁定令入勒戒處所強制戒治，其期間為6個月以上，
    至無繼續強制戒治之必要為止，但最長不得逾1年，毒品危
    害防制條例第20條第2項後段定有明文。
四、經查：
㈠抗告人前因施用第一級毒品，經原審法院以110年度毒聲字第24
  6號裁定送觀察、勒戒後，認有繼續施用毒品之傾向，有法務
  部○○○○○○○○○○111年5月2日北女所衛字第11161004150號函暨所
  附有無繼續施用毒品傾向證明書、有無繼續施用毒品傾向評估
  標準紀錄表在卷可稽，原審乃依檢察官之聲請，裁定令抗告人
  入戒治處所強制戒治。
㈡按有無繼續施用毒品傾向之評估標準，並非完全以受勒戒人勒
  戒後之結果為準，勒戒前之各種情況，仍應作為評估之依據。
  依勒戒處所評分說明手冊規定，係以前科紀錄與行為表現、臨
  床評估、社會穩定度三項合併計算分數，受觀察勒戒人入所後
  ，經過2週時間的觀察、勒戒，由處所及醫療人員依據其各項
  紀錄、資料及觀察勒戒期間之行為表現，加以評分。在勒戒人
  入所4至6週後，可再做一次評估以做必要之評分修正。每一大
  項皆有靜態因子與動態因子。先以靜態因子分數評分，靜態因
  子分數總分在60分（含）以上為「有繼續施用毒品傾向」；60
  分以下，與動態因子分數相加，如果總分在60分（含）以上，
  為「有繼續施用毒品傾向」。是抗告人有無「繼續施用毒品傾
  向」，係依具體個案之臨床實務及相關事證等情綜合判定，有
  相當之專業依據及標準，且涉及專門醫學，又衡酌強制戒治之
  目的，係為協助施用毒品者戒斷毒品之心癮及身癮所為之一種
  保安處分類型，而該評估標準係適用於每一位受觀察、勒戒處
  分之人，具一致性、普遍性、客觀性，倘其評估由形式上觀察
  ，無擅斷或濫權等明顯不當之情事，法院宜予尊重。
㈢查抗告人於執行觀察、勒戒期間，經法務部○○○○○○○○○○附設勒
  戒處所醫療人員評分結果，認：①前科紀錄與行為表現部分合
  計為23分（毒品犯罪相關司法紀錄「有，5筆」上限10分、首
  次毒品犯罪年齡為「21-30歲」計5分、其他犯罪相關紀錄「有
  ，4筆」計8分、入所時尿液毒品檢驗為「無藥物反應」計0分
  ，上開4項靜態因子合計為23分；所內行為表現之動態因子為
  「無重度違規、無輕中度違規、無持續於所內抽菸」計0分）
  ；②臨床評估部分合計為35分（多重毒品濫用為「有，種類：
  海洛因、安非他命」計10分、合法物質濫用為「有，種類：菸
  」計2分、使用方式為「有注射使用」計10分、使用年數「超
  過一年」計10分），上開4項靜態因子合計為32分；精神疾病
  共病〈含反社會人格〉經評定為「無」計0分、臨床綜合評估〈含
  病識感、動機、態度、就醫意願〉評定為「輕度」計3分，上開
  2項動態因子合計為3分）；③社會穩定度部分合計為7分（工作
  為「兼職工作：餐廳外場」計2分，家人藥物濫用為「無」計0
  分，上開2項靜態因子合計2分；入所後家人是否訪視為「無」
  計5分、出所後是否與家人同住為「是」計0分，上開2項動態
  因子合計5分）。以上①至③部分之總分合計為65分（靜態因子
  共計57分，動態因子共計8分），在60分以上，而綜合判斷為
  「有繼續施用毒品傾向」等情，有上開法務部○○○○○○○○○○函附
  之該所附設勒戒處所有無繼續施用毒品傾向證明書及評估標準
  紀錄表在卷可憑，該綜合判斷之結果係由該所具相關專業知識
  經驗人士，依其本職學識，為上述各項評估所為之綜合判斷，
  核與前揭勒戒處所評分說明手冊之規定並無不合，所為之綜合
  評分係依抗告人在執行觀察、勒戒期間之個案臨床實務及具體
  事證，據以判定抗告人「有繼續施用毒品傾向」，洵屬有據，
  是原審依檢察官聲請，參酌前揭有無繼續施用毒品傾向證明書
  及評估標準紀錄表，裁定令抗告人入戒治處所施以強制戒治，
  自屬適法。
㈣抗告人雖以前開情詞抗告，然施用毒品者具「病患性犯人」之
  特質，與一般犯罪人有異，鑑於施用毒品者大多具有「成癮性
  」，將施用毒品者監禁於監獄內，僅能於人身自由受拘束期間
  防止其接觸毒品，因慣用毒品產生之「心癮」無法根除，為貫
  徹社會防制毒品之期盼，對施用毒品者，有施以「斷癮」之必
  要，故毒品危害防制條例規定乃就施用毒品行為，先為生理治
  療及心理復健之保安處遇，因而以令入勒戒處所觀察、勒戒方
  式，戒除其身癮，若仍無法戒除，有繼續施用毒品之傾向，再
  令入戒治處所施以強制戒治，以戒除其心癮，此乃針對受處分
  人將來之危險所為預防、矯治措施之保安處分，以達教化與治
  療之目的，可謂刑罰之補充制度，毒品危害防制條例本身所規
  定之觀察、勒戒及強制戒治等保安處分，雖限制受處分人之人
  身自由，卻有刑罰不可替代之教化治療作用，其目的及功能，
  與刑罰並不相同。且毒品危害防制條例第20條第2項係屬強制
  規定，只需觀察、勒戒後，經評定受觀察、勒戒人有繼續施用
  毒品傾向者，檢察官即應聲請法院裁定令入戒治處所施以強制
  戒治，別無例外。本件抗告人既有施用第一級毒品之事實，由
  原審裁定送勒戒處所執行觀察、勒戒後，並經專業評定「有繼
  續施用毒品傾向」，已如前述，自有依法施以強制戒治之必要
  。至抗告人其後縱尚有另案之刑罰執行，則與本件強制戒治係
  為協助施用毒品者戒斷毒品之心癮及身癮所為之一種保安處分
  類型有別，不可混淆。再抗告人所指其於勒戒期間因與確診者
  同房而染疫，正在隔離中云云，則核屬勒戒及戒治處所注意落
  實防疫措施之情，要與原審裁定是否合法無涉，更無從解免抗
  告人應受之強制戒治處分，附此敘明。
㈤綜上所述，原審依憑該勒戒處所依個案之臨床實務及具體事證
  之綜合評分及判定抗告人為「有繼續施用毒品傾向」結果，據
  以認定檢察官之聲請為正當，裁定抗告人令入戒治處所施以強
  制戒治，其期間為6個月以上，至無繼續強制戒治之必要為止
  ，但最長不得逾1年，並無不合，抗告人執前詞抗告，為無理
  由，應予駁回。
五、據上論斷，應依刑事訴訟法第412條，裁定如主文。
中　　華　　民　　國　　111 　年　　6 　　月　　28　　日
                  刑事第十八庭  審判長法  官  何俏美
                                      法  官  陳海寧
                                      法  官  葉乃瑋
以上正本證明與原本無異。
不得再抗告。
                                      書記官  程欣怡
中　　華　　民　　國　　111 　年　　6 　　月　　29　　日